臺灣高雄地方法院刑事判決　　　　　　　　　　　　九十一年度訴字第一七七號
　　公　訴　人　臺灣高雄地方法院檢察署檢察官
　　被　　　告　乙○肆原名己.
　　指定辯護人　本院公設辯護人　丁○○
右列被告因偽造有價證券等案件，經檢察官提起公訴（九十年度偵字第一六七一八號
），本院判決如左：
    主  文
乙○肆無罪。
    理  由
一、公訴意旨略以：被告乙○肆（原名己○○）意圖為自己不法之所有，於民國八十
    九年十二月二十九日某時，在高雄縣鳳山市○○○○路十七號和陞有限公司（下
    稱和陞公司）內，竊取該公司所有之空白支票二十一張（發票人為和陞公司，付
    款人為台灣企銀東高雄分行，帳號二八九０之八號，支票號碼為ＡＹ00000
    00號至ＡＹ0000000號）。被告得手後，竟意圖供行使之用，自行於支
    票號碼ＡＹ0000000號之空白支票上，偽填到期日為九十年三月十五日、
    票面金額新台幣（下同）二十六萬元，並偽造發票人和陞公司及負責人戊○○之
    印章加以盜蓋，並持之前往台灣中小企業銀行高雄三民分行提示遭止付，案經高
    雄市票據交換所函請警察機關循線查獲上情，並扣得上開支票一張，因認被告涉
    犯刑法第二百零一條第一項之偽造有價證券罪嫌、第三百二十條第一項之竊盜罪
    嫌。
二、按犯罪事實應依證據認定之，無證據不得認定其犯罪事實。不能證明被告犯罪者
    ，應諭知無罪之判決，刑事訴訟法第一百五十四條第二項、第三百零一條第一項
    分別定有明文。又按事實之認定，應憑證據，如未能發現相當確實之證據，或證
    據不足以證明，自不能以推測或擬制之方法，以為裁判之基礎。再按認定犯罪事
    實所憑之證據，雖不以直接證據為限，間接證據亦包括在內，然而，無論直接或
    間接證據，其為訴訟上之證明，須達於通常一般人均不致有所懷疑，而得確信其
    為真實之程度者，始得據為有罪之認定，倘其證明尚未達到此一程度，而有合理
    懷疑之存在時，即無從為有罪之認定（最高法院著有四十年臺上字第八六號、七
    十六年臺上字第四九八六號判例要旨可資參照）。
三、本件公訴人認被告涉有上開罪嫌，無非係以被害人和陞公司法定代理人戊○○於
    警詢中對於該支票係失竊，且於八十九年十二月二十九日申請掛失止付等情指陳
    甚詳，復有高雄市票據交換所函附之掛失止付票據提示人資料查報表、支票及退
    票理由單影本、遺失票據申報書在卷足憑，且被告始終無法提出當時段在台北工
    作、請綽號「小乖」之男子辦理手機之相關資料，亦無法連絡或提供其在台北工
    作之老闆及綽號「小乖」不詳姓名男子之真實年籍資料供調查，且警訊時初稱身
    分證遺失未申請補發，經警提示補發身分證後始坦承事後有申請補發身分證，但
    於偵查中則辯稱補發之身分證未拿到，前後供詞矛盾，再者被告親自前往台灣中
    小企業銀行東高雄分行辦理開戶手續一節，亦經該分行職員陳淑卿證稱屬實，為
    其論斷依據。訊據被告則堅詞否認有右揭犯行，辯稱：案發當時伊在台北工作，
    沒有偷現款及支票，且伊身分證有遺失，該遺失之身分證之前有交給一個綽號「
    小乖」之人拿去辦手機，事後未將身分證還伊，伊亦未在台灣企銀開戶，沒有盜
    領支票，支票上的字跡也不是伊的，退票之印章不是伊的等語。
四、經查：
    （一）案外人丙○○於八十九年十二月二十九日上午八時許，侵入高雄縣鳳山市
          輜汽北二路十七號之和陞公司，竊得現金一萬餘元、手提包一個（內有和
          陞公司印章、股東印章共七枚、公司登記證、營利事業登記證、寒軒大飯
          店股票、中興銀行股票、元富證券基金、台灣企銀存款簿、空白發票五十
          張、空白支票二十一張）之事實，業據被害人和陞公司負責人戊○○於本
          院九十年度訴字第一五二七號丙○○被訴偽造有價證券等案件中指訴綦詳
          ，並有高雄市票據交換所函附之掛失止付票據提示人資料查報表、遺失票
          據申報書附於前揭卷足憑，又丙○○於竊得如附表所示編號二之「和陞有
          限公司」所有，蓋有「和陞有限公司」及負責人戊○○印章之空白支票二
          十一張後，復基於意圖供行使之用，而偽造有價證券之概括犯意，於八十
          九年十二月三十一日，持變造之林信亨身分證及駕駛執照至高雄縣鳳山市
          ○○路六二號蘇錦達所經營之「弘達機車行」，購買車號ＺＸＴ─四六一
          號機車，並意圖供行使之用，於前開竊得發票人欄已蓋有「和陞有限公司
          」及戊○○印章，付款人台灣中小企業銀行東高雄分行，票號ＡＹ000
          0000號空白支票上，填寫二萬九千三百元之金額，發票日為九十年一
          月一日，而偽造支票一張（如附表一編號四所示），並交予蘇錦達作為機
          車之價款，而行使該偽造之支票；又於九十年一月二日，前往陳弘裕所經
          營設於高雄縣鳳松路二十巷一之四三號「凱順汽車買賣商行」訂購車號Ｙ
          Ｐ─五六八五號、ＶＰ─二五七九號自用小客車二部，並意圖供行使之用
          ，於前開竊得之「和陞有限公司」所有，已蓋妥「和陞有限公司」印章及
          負責人戊○○印章，付款人為台灣中小企業行銀東高雄分行，票號ＡＹ0
          000000號、ＡＹ0000000號、ＡＹ0000000號空白支
          票上，分別填寫發票日均為九十年一月二日，面額各為五十萬元、五十萬
          元、四十九萬元，而偽造支票三張（如附表一編號一至三所示），並交予
          陳弘裕作為購買汽車之價款，而行使該偽造之支票，均足生損害於和陞公
          司之事實，業據證人蘇錦達、陳弘裕、戊○○分別於前揭案件警、偵訊中
          陳述明確，並有汽車買賣合約書、高雄市票據交換所九十年一月九日高市
          票交業乙字第○一五五號、第○一五八號函之遺失票據申報書、偽造之支
          票影本四紙、退票理由單影本一份、東大小客車租賃有限公司租賃契約書
          影本一份在卷可按，又本院九十年度訴字第一五二七號刑事判決亦同此認
          定，判處丙○○有期徒刑六年確定在案，有該判決附卷可參，是被告否認
          並於無前揭時、地竊取和陞公司財物，嗣後並在竊得之空白支票偽造發票
          人、票面金額、發票日期之事實，即非不可採信。
    （二）再台灣中小企業銀行「盧重」活期儲蓄存戶開戶資料與被告當庭書寫筆
          跡，經肉眼加以比對，其書寫習慣、筆畫勾勒、運筆方式，均有明顯差異
          ，且經本院將前開開戶資料與被告平日書寫筆跡資料送內政部警政署刑事
          警察局鑑定結果，認：該簽名筆跡書寫方式不同，且有做作之虞等情，有
          該局九十三年二月十一日刑鑑字第０九三００二六八五八號鑑驗通知書在
          卷可稽，參以被告自承身分證件曾經遺失，又丙○○於前揭九十年度訴字
          第一五二七號案件審理中供稱：「（問：查獲之己○○身分證如何來？）
          是他們（林姓及王姓男子）拿給我的，我有問他們，他們說他們的朋友在
          大樓當管理員，那證件沒有拿回去。（問：拿己○○之身分證給你何用？
          ）他們叫我去開戶，我說這不是我的不能開戶，他們就叫我拿去試試看，
          跑了好幾家銀行都不行」（見前揭卷，九十年九月十九日訊問筆錄第四、
          五頁），而丙○○於本院審理中則結證稱不認識被告等情觀之，益徵被告
          應非親自至台灣中小企業銀行東高雄分行開立「盧重」帳戶之人。況被
          告果為偽造前開支票之人，衡諸常情，其偽造支票後應會利用支票便於流
          通之性質，將該支票轉給第三人提示付款，而不至將該偽造支票提示存入
          自己之帳戶，增加被循線查獲之風險，是更足認被告辯稱伊並無偽造該支
          票，並持之提示付款等語，應堪採信。
    （三）綜上所述，即難認被告有意圖為自己不法之所有，而竊取和陞公司所有之
          前開空白支票，復意圖供行使之用，而偽造前開支票之事實。此外，復查
          無其他積極證據足認被告有公訴意旨所指之犯行，而無從證明被告犯罪，
          揆諸首揭說明，自應依法為被告無罪之諭知。
據上論斷，應依刑事訴訟法第三百零一條第一項，判決如主文。
本案經檢察官甲○○到庭執行職務。
中      華      民      國      九十三      年      三    月    三十    日
                                  臺灣高雄地方法院刑事庭
                                      審判長法官  邱  明  弘
                                            法官  廖  建  瑜
                                            法官  胡  宜  如
右正本證明與原本無異。
如不服本判決，應於判決送達後十日內，向本院提出上訴狀。
                                          書記官  蘇  溪  林
中      華      民      國      九十三      年      三    月    三十    日
附表一：
┌────┬──────┬─────┬─────────┬───────┐
│  編號  │發票人      │ 發票日   │   面額（新台幣） │ 票號         │
├────┼──────┼─────┼─────────┼───────┤
│  一    │和陞有限公司│九十年一月│  五十萬元        │ＡＹ○○四四四│
│        │戊○○      │二日      │                  │八九          │
├────┼──────┼─────┼─────────┼───────┤
│  二    │和陞有限公司│九十年一月│  五十萬元        │ＡＹ○○四四四│
│        │戊○○      │二日      │                  │九○          │
├────┼──────┼─────┼─────────┼───────┤
│  三    │和陞有限公司│九十年一月│  四十九萬元      │ＡＹ○○四四四│
│        │戊○○      │二日      │                  │九一          │
├────┼──────┼─────┼─────────┼───────┤
│  四    │和陞有限公司│九十年一月│  二萬九千三百元  │ＡＹ○○四四四│
│        │戊○○      │一日      │                  │八八          │
└────┴──────┴─────┴─────────┴───────┘
